臺灣彰化地方法院刑事判決
111年度訴字第741號
公  訴  人  臺灣彰化地方檢察署檢察官
被      告  張益旗


指定辯護人  本院公設辯護人陳志忠  
上列被告因違反槍砲彈藥刀械管制條例案件，經檢察官提起公訴
（111年度偵字第7117號），本院判決如下：
    主    文
張益旗犯非法持有非制式手槍罪，處有期徒刑伍年壹月，併科罰
金新臺幣拾萬元，罰金如易服勞役，以新臺幣壹仟元折算壹日。
扣案如附表一編號1所示之物，沒收。
    犯罪事實
張益旗明知槍砲及彈藥係政府所管制物品，非經中央主管機關許
可，不得持有之。詎張益旗竟基於非法持有非制式手槍及子彈之
犯意，於民國107年間之不詳時間，在其位於彰化縣○○鄉○○村○○
路000號之住處，以不詳方式取得如附表一所示具有殺傷力之非
制式手槍及該手槍所使用之子彈，自斯時起，未經許可持有之。
嗣因張益旗上拍賣網站購買凹槽螺旋鉸刀等可疑為改造槍枝工具
形跡可疑，員警查出其身分後，於111年5月4日7時15分許，持法
院搜索票，搜索張益旗之前揭住處，當場扣得附表一所示非制式
手槍及該手槍所使用之子彈與附表二所示之物，因而查獲。
    理    由
一、證據能力之認定
　　本判決以下所引用被告以外之人於審判外之陳述，檢察官、
    被告張益旗及其辯護人均同意有證據能力（見本院卷第53頁
    ），本院審酌其作成之情況並無違法或不當之瑕疵，且與待
    證事實具有關聯性，認為以之作為證據應屬適當，依刑事訴
    訟法第159條之5規定，均具有證據能力。其餘認定本案犯罪
    事實之非供述證據，查無違反法定程序取得之情，依刑事訴
    訟法第158條之4規定反面解釋，亦具證據能力。且上開證據
    均經本院審理時依法踐行調查證據之程序，自得作為本案判
    斷之依據。
二、認定犯罪事實所憑之證據及理由
（一）前揭犯罪事實，業據被告於偵查及本院審理時均坦承不諱
      （見偵卷第107至109頁、本院卷第126至127頁），並有彰
      化縣警察局溪湖分局搜索扣押筆錄、扣押物品目錄表、搜
      索現場照片、扣案物照片在卷可稽（見偵卷第31至37頁、
      第47至54頁），足認被告之自白與事實相符，堪可採信。
（二）扣案之非制式手槍1枝、子彈6顆，經送鑑定，結果為：「
      送鑑手槍1枝（槍枝管制編號0000000000號），認係非制
      式手槍，由仿手槍外型製造之槍枝，組裝已貫通之金屬槍
      管而成，經操作檢視，槍管上具孔洞，惟不影響其擊發功
      能，仍可供擊發適用子彈使用，認具殺傷力。送鑑子彈6
      顆，認均係非制式子彈，由金屬彈殼組合直徑約8.8mm金
      屬彈頭而成，採樣2顆試射，均可擊發，認具殺傷力。」
      、「送鑑子彈6顆（含彈殼）及喜得釘1盒，其中未試射子
      彈4顆，均經試射：3顆均可擊發，認具殺傷力；1顆，雖
      可擊發，惟發射動能不足，認不具殺傷力。」亦有內政部
      警政署刑事警察局111年6月15日刑鑑字第000000號鑑定書
      、內政部警政署刑事警察局111年8月17日刑鑑字第000000
      號函在卷可憑，足認扣案之非制式手槍1把、子彈5顆均具
      有殺傷力。
（三）從而，本案事證明確，被告犯行足堪認定，應依法論罪科
      刑。
三、論罪科刑
（一）按未經許可無故持有改造手槍、子彈，其持有之繼續，為
      行為之繼續，亦即一經持有該槍彈，罪即成立，但其完結
      須繼續至持有行為終了時為止，則持有改造手槍、子彈行
      為，繼續至槍砲彈藥刀械管制條例修正公布施行後，自無
      行為後法律變更問題（最高法院94年度台上字第7255號判
      決意旨參照）。被告自107年間之不詳時間起至111年5月4
      日為警查獲時止，非法持有上開非制式手槍、子彈屬持有
      行為之繼續。而槍砲彈藥刀械管制條例第7條有關持有槍
      砲之處罰規定，雖已於109年6月10日修正公布，並於同年
      月12日生效施行，則縱然被告之持有行為早於109年6月12
      日，其行為既然延續至新法修正施行後，依前開說明，應
      適用修正後之規定，亦不生依刑法第2條比較新、舊法而
      為有利適用之問題，先予敘明。是核被告所為，係犯槍砲
      彈藥刀械管制條例第7條第4項之非法持有非制式手槍及同
      條例第12條第4項之非法持有子彈罪。　
（二）非法持有、寄藏、出借槍砲彈藥刀械等違禁物，所侵害者
      為社會法益，如所持有、寄藏或出借客體之種類相同（如
      同為手槍，或同為子彈者），縱令同種類之客體有數個（
      如數支手槍、數顆子彈），仍為單純一罪，不發生想像競
      合犯之問題；若同時持有、寄藏或出借二不相同種類之客
      體（如同時持有手槍及子彈），則為一行為觸犯數罪名之
      想像競合犯（最高法院107年度台上字第3004號判決意旨
      參照）。從而，被告自107年間取得扣案之槍、彈至111年
      5月4日為警查獲時止，持有本案非制式手槍及子彈之行為
      ，均為繼續犯，應各論以1罪。被告同時持有本案非制式
      手槍及子彈之行為，係以1行為同時觸犯2罪名，為想像競
      合犯，應依刑法第55條前段之規定，從一重之非法持有非
      制式手槍罪處斷。
（三）再按量刑固屬法院自由裁量之職權，然仍應受比例、罪刑
      相當原則等法則之拘束，並非可恣意為之，致礙及公平正
      義之維護，必須兼顧一般預防之普遍適應性與具體個案特
      別預防之妥當性，始稱相當。刑法第59條之酌量減輕其刑
      ，必須犯罪另有特殊之原因與環境等等，在客觀上足以引
      起一般同情，認為即予宣告法定低度刑期尤嫌過重者，始
      有其適用；至於犯罪之動機、犯罪之手段或犯罪後之態度
      等情狀，僅可為法定刑內從輕科刑之標準，不得據為酌量
      減輕之理由（最高法院51年度台上字第899號、77年度台
      上字第4382號判決意旨可參）。本院審酌被告雖坦承犯行
      ，且素行良好，然其對槍、彈來源之說明有所保留，且持
      有期間超過1年以上，並非短暫，況槍砲彈藥刀械管制條
      例第4條、第7至9條等規定於109年修正時，立法意旨認為
      ：「此次修法係鑒於現行查獲具殺傷力之違法槍枝，多屬
      非制式槍枝，可遠距離致人死傷，且殺傷力不亞於制式槍
      枝，對人民生命、身體、自由及財產法益之危害，實與制
      式槍枝無異；另因非制式槍枝之取得成本遠低於購買制式
      槍枝，且製造技術門檻不高、網路取得改造資訊容易，導
      致非制式槍枝氾濫情形嚴重，若區分制式與否而分別適用
      第7條第8條處罰，將使不法分子傾向使用非制式槍砲從事
      不法行為，以規避第7條較重之刑責，無異加深不法分子
      大量使用非制式槍砲之誘因，為有效遏止持非制式槍砲進
      行犯罪情形，非制式槍砲與制式槍砲罪責確有一致之必要
      。」依修正後之新法，持有「非制式手槍」不再依第8條
      第4項規定，而改依較重之第7條第4項規定處罰。在立法
      者已經將持有非制式手槍之刑責改依較重之刑度處罰後，
      法院不得僅因認為修正後適用之最低有期徒刑為5年以上
      ，遽以適用刑法第59條，俾免架空立法者欲以重罰遏止改
      造之非制式槍枝濫用之用心。是綜合考量上情，及被告犯
      行之動機、目的、手段與行為產生之危害等一切情狀，認
      為本案尚無情輕法重之問題，無從對被告適用刑法第59條
      減刑之餘地，辯護人此部分主張尚非可採。
（四）爰以行為人之責任為基礎，審酌被告明知未經許可不得持
      有具有殺傷力之槍枝及子彈而仍為之，顯然無視法律之禁
      令，對社會治安存有潛在之危險；惟念其犯後坦承犯行，
      犯後態度尚可，兼衡其持有本案槍、彈之數量及情狀，暨
      其國中畢業，目前擔任鐵工，月收入約新臺幣5萬元，已
      婚，無子女之智識程度、家庭生活及經濟狀況等一切情狀
      ，量處如主文所示之刑；另就併科罰金部分，依刑法第42
      條第3項前段諭知易服勞役之折算標準。
四、沒收
（一）扣案如附表1編號1所示之物為違禁物，不問屬於犯罪行為
      人與否，應依刑法第38條第1項規定，宣告沒收。
（二）扣案之子彈6顆，業經內政部警政署刑事警察局於鑑定時
      試射完畢，不再具有殺傷力，已非違禁物，故均不予宣告
      沒收。
（三）其餘扣案物，依卷內事證均難認與本案被告犯行有何關聯
      ，故均不予宣告沒收。
五、依刑事訴訟法第299條第1項前段，判決如主文。
本案經檢察官王元郁提起公訴，檢察官林子翔、何昇昀到庭執行
職務。
中　　華　　民　　國　　111 　年　　10　　月　　28　　日
                  刑事第七庭  審判長法  官  梁義順
                                    法  官  陳彥志
                                    法  官  徐啓惟
以上正本證明與原本無異。
如不服本判決應於收受判決後20日內向本院提出上訴書狀，並應
敘述具體理由。其未敘述上訴理由者，應於上訴期間屆滿後20日
內向本院補提理由書(均須按他造當事人之人數附繕本)「切勿逕
送上級法院」。
中　　華　　民　　國　　111 　年　　10　　月　　28　　日
                              書   記   官  林佑儒
附錄論罪科刑法條：
槍砲彈藥刀械管制條例第7條
未經許可，製造、販賣或運輸制式或非制式火砲、肩射武器、機
關槍、衝鋒槍、卡柄槍、自動步槍、普通步槍、馬槍、手槍或各
類砲彈、炸彈、爆裂物者，處無期徒刑或7年以上有期徒刑，併
科新臺幣3千萬元以下罰金。
未經許可，轉讓、出租或出借前項所列槍砲、彈藥者，處無期徒
刑或5年以上有期徒刑，併科新臺幣1千萬元以下罰金。
意圖供自己或他人犯罪之用，而犯前二項之罪者，處死刑或無期
徒刑；處徒刑者，併科新臺幣5千萬元以下罰金。
未經許可，持有、寄藏或意圖販賣而陳列第1項所列槍砲、彈藥
者，處5年以上有期徒刑，併科新臺幣1千萬元以下罰金。
意圖供自己或他人犯罪之用，以強盜、搶奪、竊盜或其他非法方
法，持有依法執行公務之人所持有之第1項所列槍砲、彈藥者，
得加重其刑至二分之一。
第1項至第3項之未遂犯罰之。

槍砲彈藥刀械管制條例第12條
未經許可，製造、販賣或運輸子彈者，處1年以上7年以下有期徒
刑，併科新台幣500萬元以下罰金。
未經許可，轉讓、出租或出借子彈者，處6月以上5年以下有期徒
刑，併科新台幣300萬元以下罰金。
意圖供自己或他人犯罪之用，而犯前二項之罪者，處3年以上10
年以下有期徒刑，併科新台幣700萬元以下罰金。
未經許可，持有、寄藏或意圖販賣而陳列子彈者，處5年以下有
期徒刑，併科新台幣300萬元以下罰金。
第1項至第3項之未遂犯罰之。

附表一：
編號 名稱及數量 1 手槍1把（含彈匣1個，槍枝管制編號0000000000號）。 2 子彈6顆。 

附表二：
編號 名稱及數量 備註 1 復進彈簧1支。 經鑑定，認係金屬複進簧。 2 槍管1支。 經鑑定，認係金屬槍口裝置。 3 喜得釘1盒。 經鑑定，認均係口徑0.27吋打釘槍用空包彈，均不具金屬彈頭，認不具殺傷力 。 4 固定鉗1個。  5 銑刀扳手1支。  6 銑刀1支。  7 鑽頭2支。